【裁判字號】    99,訴,393
【裁判日期】    990813
【裁判案由】    妨害自由
【裁判全文】
臺灣高雄地方法院刑事判決               99年度訴字第315號
公  訴  人  臺灣高雄地方法院檢察署檢察官
被      告  癸○○
            庚○○
            辛○○
上列被告等因妨害自由案件，經檢察官提起公訴（98年度偵字第
4712號）及追加起訴（99年度偵字第4728號），本院判決如下：
    主  文
癸○○、庚○○、辛○○共同犯剝奪他人行動自由罪，癸○○處
有期徒刑陸月，庚○○處有期徒刑肆月，辛○○處有期徒刑伍月
，如易科罰金，均以新臺幣壹仟元折算壹日。
    事  實
一、癸○○因乙○○（綽號順仔）於民國97年間交付以「百昕名
    品有限公司」（負責人為乙○○之子李泓銘，起訴書誤載為
    李泓銘）名義所開立金額共計新臺幣（下同）117 萬4500元
    （起訴書誤載104 萬2000元）之11張支票向其借款（癸○○
    將其中合計84萬9500元之支票持以向不知情之甲○○借款）
    ，惟該等支票於97年6 月間至同年8 月間屆期均不獲兌現，
    乙○○亦未還款並自97年7 月間起躲避癸○○，癸○○於98
    年2 月初得悉乙○○住處後，竟邀同庚○○（綽號長腳）、
    辛○○（綽號黑人）共同基於剝奪他人行動自由之犯意聯絡
    ，由庚○○駕駛所有車牌號碼UT-7212 號自用小客車搭載癸○○、辛○○，於98年2 月6 日近17時許至高雄市○○區○○街355 號「京城玫瑰大廈」乙○○住所外等候約數分鐘，
    見乙○○自該大樓外出，癸○○即呼喊「順仔」，乙○○見
    狀立即逃跑，癸○○、庚○○與辛○○隨後追逐，乙○○於
    同日17時1 分許跑至高雄市○○區○○街與文萊路交岔口附
    近便利商店前，見無法逃離而停止奔跑，癸○○、庚○○與
    辛○○追上後，癸○○要求乙○○一同至他處解決債務問題
    ，因乙○○拒絕而發生激烈爭吵、拉扯並毆打乙○○，雖乙○○舉手抵擋，仍受有臉部擦傷2 ×0.2 公分、左手擦傷2
    ×1 公分之傷害，且由庚○○、辛○○在乙○○左、右各以
    一手架住其腋下，將乙○○從重上街與文萊路口押入上開車
    牌號碼UT-7212 號自用小客車後座，由庚○○駕駛，癸○○
    坐於副駕駛座，辛○○坐在後座乙○○之側以控制乙○○行
    動，車上癸○○等人向乙○○恫稱：「地方已經準備好，也
    有找好人，看你能不能聯絡把錢還清」等語，於同日18時許
    ，庚○○將上開車輛駛至位於高雄市○○區○○街78之1 號
    甲○○所經營之「和益汽車交通有限公司」（下稱「和益汽
    車公司」），由癸○○帶乙○○入內與甲○○商談清償債務
    事宜，庚○○、辛○○則在上開公司門口守候，防止乙○○
    逃跑，乙○○在上揭公司內向甲○○及癸○○表示無力償還
    借款，甲○○乃要求癸○○與乙○○離開該公司，而癸○○
    帶乙○○走出上開公司時，向乙○○恫稱：「地方已經找好
    了，人也都找好了，你就去那裡看要不要解決」等語，癸○○並旋即在該處隨機招停1 輛車號不詳之計程車，與辛○○
    各以手架住乙○○之兩邊腋下，庚○○則在後推乙○○，以
    此方式強押乙○○坐上該計程車後座，癸○○、辛○○上車
    後分別坐在乙○○兩旁，庚○○於被告癸○○等人搭上計程
    車後，自行駕駛上開自用小客車離去，嗣前揭計程車之司機
    依癸○○指示將車輛駛至位於高雄市○鎮區○○路35號之「
    瑞群交通公司」，癸○○將乙○○帶進該公司內，辛○○則
    在該公司外看守，隨後癸○○即提示支票、退票紀錄等債權
    資料與乙○○觀看，恫以：「1 個鐘頭內看怎麼把債務清算
    解決，不然1 個小時以後，就把你送到另外一個地方」等語
    ，並要求乙○○在場以電話聯絡還款之際，因「京城玫瑰大
    廈」管理員戊○○察見乙○○與癸○○等人在路上大聲爭吵
    ，且搭乘他人汽車離開，即以對講機告知乙○○配偶丁○○
    ，丁○○即以電話報警，嗣乙○○利用聯繫償債而得以撥打
    電話之機會，將所在之「瑞群交通公司」地址告知丁○○，
    由丁○○轉知警方後，經警於同日18時50分許到達「瑞群交
    通公司」，乙○○始得以離開，以此非法方法剝奪乙○○之
    行動自由，並當場查獲癸○○而悉上情，辛○○則先行離去
    。
二、案經乙○○訴由高雄市警察局左營分局報告臺灣高雄地方法
    院檢察署檢察官及檢察官主動偵查後起訴。
    理  由
一、證據能力之認定
    按被告以外之人於審判外之陳述，雖不符刑事訴訟法第159
    條之1 至第159 條之4 之規定，而經當事人於審判程序同意
    作為證據，法院審酌該言詞陳述或書面陳述作成時之情況，
    認為適當者，亦得為證據，刑事訴訟法第159 條之5 第1 項
    定有明文。查本判決所引用據以認定事實之傳聞證據，檢察
    官及被告雖知該等證據資料為傳聞證據，但於本院審理時均
    表示同意作為證據，本院審酌該等證據資料製作時之情況，
    尚查無違法不當及證明力明顯過低之瑕疵，認為以之作為證
    據應屬適當，揆諸前開法律規定與說明，爰依同法第159 條
    之5 第1 項規定，認該等證據資料均有證據能力。
二、認定犯罪事實所憑之證據及理由
    訊據被告癸○○、庚○○、辛○○均承坦於案發時一同至告
    訴人上開住處，並由被告庚○○駕駛前開自用小客車將告訴
    人載至「和益汽車公司」商談債務，再由被告癸○○、辛○○與告訴人搭乘計程車至「瑞群交通公司」等情，惟均否認
    有何剝奪他人行動自由犯行，皆辯稱：告訴人於案發時，為
    洽談債務而自願與其等同行，被告三人均無對告訴人乙○○
    加以毆打、暴力強押上車或言詞恫嚇，至告訴人身上傷勢，
    為告訴人在其住處逃跑時自己跌倒受傷等語。經查：
  (一)被告癸○○因告訴人於97年間交付以「百昕名品有限公司」
    名義所開立金額共計117 萬4500元之支票11張向其借款（被
    告癸○○將其中合計84萬9500元之支票持以向不知情之甲○○借款），惟該等支票於97年6 月間至同年8 月間屆期均不
    獲兌現，告訴人亦未還款並自97年7 月間起躲避與被告癸○○聯絡，被告癸○○得98年2 月初得悉告訴人住處後，於98
    年2 月6 日近17時許，由被告庚○○駕駛所有車牌號碼UT-7
    212 號自用小客車搭載被告癸○○、辛○○，至高雄市○○
    區○○街355 號「京城玫瑰大廈」告訴人住所外等候約數分
    鐘，見告訴人自該大樓外出，被告癸○○即呼喊「順仔」，
    告訴人見狀立即逃跑，被告癸○○、庚○○與辛○○隨後追
    逐，於同日17時1 分許在高雄市○○區○○街與文萊路交岔
    口附近便利商店前追上告訴人後，為處理告訴人積欠被告癸○○之債務問題，由被告癸○○要求告訴人一同至他處，後
    由被告庚○○駕駛上開自用小客車搭載被告癸○○、辛○○
    及告訴人，於同日18時許駛至位於高雄市○○區○○街78之
    1 號甲○○所經營之「和益汽車公司」，由被告庚○○、辛○○在公司門外，由被告癸○○、告訴人一同進入該公司與
    甲○○商談清償債務事宜，因告訴人向被告癸○○及甲○○
    表示無力償還債務，對清償債務事宜無法達成共識，甲○○
    遂要求被告癸○○與告訴人離開該公司，被告癸○○與告訴
    人步出「和益汽車公司」後，被告癸○○隨機招停1 輛車號
    不詳之計程車，由被告癸○○、辛○○與告訴人一同搭乘該
    計程車至位於高雄市○鎮區○○路35號之「瑞群交通公司」
    ，被告庚○○於被告癸○○等人搭上計程車後，自行駕駛前
    開車牌號碼UT-7212 號自用小客車離開，當計程車到達「瑞
    群交通公司」後，由被告辛○○在門外，由被告癸○○與告
    訴人一同進入該公司，提示支票、退票紀錄等債權資料與告
    訴人，並要求告訴人在場以電話聯絡還款之際，因「京城玫
    瑰大廈」管理員戊○○察見告訴人與被告癸○○等人在路上
    大聲爭吵後，搭乘他人汽車離開，即以對講機告知告訴人之
    配偶丁○○，丁○○即以電話報警，嗣告訴人利用聯繫償債
    而得以撥打電話之機會，將所在之「瑞群交通公司」地址告
    知丁○○，由丁○○轉知警方後，經警於同日18時50分許到
    達「瑞群交通公司」，並當場查獲被告癸○○，被告辛○○
    則先行離去等情，經證人即告訴人於警詢、偵查及本院審理
    ，告訴人配偶丁○○、大樓管理員戊○○、和益汽車公司負
    責人甲○○於偵查及本院審理，瑞群交通公司負責人黃進丁
    於偵查中，瑞群交通公司司機己○○、於案發時以行動電話
    報警之壬○○於本院審理中分別證述明確，且有高雄市政府
    警察局前鎮分局受理各類案件紀錄表（見偵卷第22頁）、高
    雄市政府警察局指揮中心受理110 報案紀錄單（見偵卷第24
    頁）、「百昕名品有限公司」為發票人之支票影本11紙及退
    票理由單影本4 紙（見偵卷第26至32頁）、和益汽車交通有
    限公司及百昕名品有限公司之公司基本資料查詢（見偵卷第
    91、92頁）、台灣大哥大行動電話門號查詢資料（見院二卷
    第36頁）在卷可憑，且為被告癸○○、庚○○、辛○○所不
    爭，此部分事實應堪認定。
  (二)次以告訴人於警詢、偵查及本院審理中證述：我於98年2 月
    6 日17時許，從高雄市○○區○○街之住處下樓出門時，聽
    見被告癸○○叫我，而發現被告癸○○、庚○○、辛○○3
    人在樓下等我，我逃跑幾步，見被告癸○○等3 人追過來，
    心想跑不掉，就在高雄市○○區○○街與文萊路交岔口附近
    自己停下來，被告癸○○等3 人將我攔下，要求我至他處談
    債務問題，我表示不願意去且在路口談債務問題即可，被告
    癸○○等3 人不同意，被告等人即毆打我臉部，我被毆打時
    以手抱頭，故我的臉部與左手受傷，眼鏡也歪了，被告庚○○、辛○○並在我左、右各以一手架住我腋下，將我強押上
    車，車內由被告庚○○開車，被告癸○○坐副駕駛座，被告
    辛○○與我坐後座，並稱「地方已經準備好，也有找好人，
    看你能不能聯絡把錢還清」等語，意思是如果我不還錢，被
    告癸○○等人要將我押到某處找人打我，我覺得生命安全受
    威脅，內心會害怕，被告癸○○等人將我載到「和益汽車公
    司」，因被告癸○○借給我的錢，係向「和益汽車公司」老
    闆（即甲○○）所借，要我到該公司解決債務，我進入該公
    司時，被告庚○○、辛○○在該公司出入口處看守，因為我
    現在沒有錢可以還，與對方無法達成共識，「和益汽車公司
    」老闆就叫我們離開，在「和益汽車公司」期間我以行動電
    話接到太太丁○○的來電，丁○○說已經報警，當要離開「
    和益汽車公司」前，因被告癸○○等人認為我沒有解決債務
    的誠意，對我說「地方已經找好了，人也都找好了，去那裡
    看你要不要解決」等語，我覺得意思是如果不還錢就要我的
    命，被告癸○○等人即叫一部計程車，我不願意與被告癸○○一起走，被告癸○○、辛○○即各從一邊架住我腋下，由
    被告庚○○由後方推我，將我押入計程車內，在計程車內我
    坐後座中間，被告癸○○、辛○○坐在我左、右側，我們上
    計程車後，被告庚○○自行離開，該計程車駛至「瑞群交通
    公司」，被告癸○○帶我進入該公司，被告辛○○在該公司
    出入口處看守，被告癸○○拿出我用以借款之支票及退票理
    由單給我看，要我在1 小時內把債務解決，否則1 小時後要
    將我送到另外他處，他們已經安排一些人來解決債務問題，
    並要我以行動電話聯絡還錢，在過程中丁○○撥打行動電話
    給我，我剛好看見公司內桌上一封來信，信封上記載該公司
    地址，我即告訴丁○○所在地址，警方在我到達「瑞群交通
    公司」約十幾分鐘後即趕到現場，在警方到達前我無法自由
    行動，被告癸○○等人不讓我離開，要我當場解決債務等語
    （見偵卷第11至14頁、40至42頁、87頁，院二卷第64至66反
    頁）。又告訴人於案發時受有臉部擦傷2 ×0.2 公分、左手
    擦傷2 ×1 公分之傷害，且所戴眼鏡變形歪斜一節，經證人
    甲○○於偵查及本院審理中證述：我於98年2 月6 日傍晚時
    ，看見被告癸○○帶告訴人進來「和益汽車公司」談債務問
    題，被告癸○○的2 位朋友（即被告庚○○、辛○○）在外
    面等，當時看見告訴人臉上有傷痕，手上也有擦傷，且所戴
    眼鏡歪了，告訴人在調整其眼鏡，於談論債務時，因告訴人
    沒有具體之清償計畫，遂要被告等人與告訴人離開「和益汽
    車公司」等語（見偵卷第73、74頁，院二卷第70頁），被告
    辛○○亦供承：我於案發時看見告訴人臉上有傷，且眼鏡也
    歪歪的等語明確（見追院二卷第127 反頁），且有告訴人之
    高雄榮民總醫院診斷證明書在卷可參（見偵卷第21頁），復
    為被告癸○○、庚○○所不爭，核與告訴人所述臉、手受傷
    及眼鏡變形歪斜之情形相符，應可採信。
  (三)證人即告訴人住處大樓管理員戊○○於偵查中證述：我是高
    雄市○○區○○街「京城玫瑰大廈」之管理員，於98年2 月
    6 日17時許，聽見有人吵架很大聲，就走出去看，看見本大
    樓住戶告訴人與3 位男子在重上街與文萊路交岔口附近之便
    利商店前大聲吵架，當時聽見該3 位男子說「要去公司講」
    ，我就回管理室以對講機通知告訴人太太（即丁○○）告訴
    人在外與人口角，之後發現該3 位男子開車離開，而告訴人
    坐在他們車上等語（見偵卷第83頁）；參以高雄市政府警察
    局指揮中心於98年2 月6 日17時1 分11秒接獲市民壬○○以
    門號0000000000號行動電話撥打110 報案，報案內容為有人
    在高雄市○○區○○街與文萊路口打架（報案紀錄單誤載為
    崇德路與文萊路口）一節，有門號0000000000號行動電話之
    資料查詢及上開高雄市政府警察局指揮中心受理110 報案紀
    錄單可憑（見院二卷第36頁、偵卷第24頁），且證人即電話
    報案之壬○○於本院審理中亦證述：我住在高雄市○○區○○街與文萊路交岔口附近之便利商店對面，於98年2 月6 日
    案發時看見有三、四個人在吵架，就以門號0000000000 號
    行動電話報警等語（見院二卷第73頁），是證人戊○○、壬○○所述告訴人與被告3 人在路口衝突情形，互核大致相符
    ，且有上開高雄市政府警察局指揮中心受理110 報案紀錄單
    可佐，若非告訴人與被告癸○○等3 人爭吵聲音甚大，並有
    打架情形，應不致引起與其爭執無關之證人戊○○、壬○○
    之注意，證人壬○○亦不致以「打架」為由而報警，而被告
    辛○○亦供稱：我於案發時在高雄市○○區○○街與文萊路
    交岔口之便利商店前，看見被告癸○○拉扯並出手打告訴人
    等語明確（見追院二卷第125 、127 反頁），佐以告訴人所
    戴眼鏡於案發時變形歪斜，已如上述，若非告訴人臉部遭受
    外力攻擊，該眼鏡應無變形歪斜之理，可見告訴人證述其於
    案發時所受臉部擦傷2 ×0.2 公分、左手擦傷2 ×1 公分之
    傷害及所戴眼鏡變形，係遭被告等人毆打所致，應可採信；
    被告癸○○、庚○○、辛○○辯稱告訴人所受傷勢為其自己
    跌倒所致云云，應非可採，被告癸○○、庚○○、辛○○在
    高雄市○○區○○街與文萊路交岔口之便利商店前追上告訴
    人後，與告訴人發生激烈爭吵、拉扯並毆打告訴人，致告訴
    人受有臉部擦傷2 ×0.2 公分、左手擦傷2 ×1 公分之傷害
    甚明。
  (四)證人即告訴人配偶丁○○於偵查及本院審理中證述：我於98
    年2 月6 日傍晚時，由大樓管理員（即戊○○）告知告訴人
    在樓下被二、三個人拉扯押走，我即打電話向文自派出所報
    案，之後我打電話給告訴人，告訴人都沒有接電話，後來接
    通時，我通知告訴人我已報警，告訴人說他人在鹽埕區某處
    ，其後我打第二通電話給告訴人，告訴人說已經遭被告等人
    帶到另一個地方，並請我打電話給被告癸○○，我即以電話
    與被告癸○○聯絡，被告癸○○在電話中說如果1 小時內，
    我與李泓銘沒有去處理這筆債務，就把告訴人丟給別人處理
    ，之後由警方到達「瑞群交通公司」現場處理等語（見偵卷
    第43頁，院二卷第67、68頁）；參以證人丁○○於98年2 月
    6 日17時50分許向警方報稱告訴人與人有財務糾紛，遭對方
    帶往高雄市○○區○○街之「和益汽車公司」，經警於同日
    18時10分許前往「和益汽車公司」時，被告等人與告訴人已
    離開該汽車公司，警方於同日18時30分許再得知告訴人在高
    雄市○鎮區○○路35號（即「瑞群交通公司」），並於同日
    18時50分許到場，將告訴人及被告癸○○帶回警局處理等情
    ，有上開高雄市政府警察局指揮中心受理110 報案紀錄單可
    憑（見偵卷第24頁）。是告訴人所述與證人丁○○聯絡報警
    查獲之過程，核與證人丁○○所述及上開報案紀錄單內容相
    符，若告訴人係自願與被告癸○○等人同行處理債務，何有
    於丁○○與其電話聯絡時，不僅未阻止丁○○報警，反而積
    極告知自己所在位置，以利丁○○轉知警方進行救援之理。
    而被告辛○○亦供稱：我與被告癸○○、庚○○於案發時在
    高雄市○○區○○街與文萊路交岔口之便利商店前追上告訴
    人後，告訴人不願意與我們去協商債務而一直要離開，而被
    告癸○○一直拉著告訴人，兩人在路上拉拉扯扯，告訴人見
    我們有3 個人而自認跑不掉，在不情願之情形下與我們走等
    語（見追院二卷114 、115 、127 頁）；參以告訴人所持以
    向被告癸○○借款之支票，於97年6 月至8 月間均未獲兌現
    ，且告訴人於97年7 月間即以搬遷住家及變更聯絡電話之方
    式，躲避對被告癸○○之債務，而當被告癸○○於98年2 月
    6 日案發時在「京城玫瑰大廈」外呼叫告訴人時，告訴人立
    即逃跑等情，經被告癸○○供承在卷（見院二卷第17頁），
    且為被告庚○○、辛○○所是認，且當被告癸○○等3 人在
    高雄市○○區○○街與文萊路交岔口附近便利商店前追上告
    訴人後，因告訴人拒絕與被告癸○○等人同行至他處而發生
    激烈爭吵，甚而拉扯並毆打告訴人，已如上述，可見告訴人
    因積欠被告癸○○債務，自97年7 月間起刻意躲避被告癸○○，在對所欠債務加以清償前，告訴人無欲與被告癸○○見
    面或同行，故而對於被告癸○○等人要求其上車同行至他處
    ，抗拒甚烈，若非告訴人遭被告等人以暴力強押方式，告訴
    人應無可能自願上車而先後前往「和益汽車公司」、「瑞群
    交通公司」，在「和益汽車公司」及「瑞群交通公司」時，
    若非出入門口分別經被告庚○○、辛○○及辛○○看守，告
    訴人應無不試圖從門口逃離之理。況告訴人在「和益汽車公
    司」時已表示無力清償債務，亦未提出具體之清償計畫，並
    經證人甲○○要求被告癸○○與告訴人離開該公司，此際被
    告癸○○已知長期躲債之告訴人無清償債務之能力或意願，
    若非被告癸○○以限制人身自由之方式強迫告訴人必須於案
    發日解決債務，何有不於離開「和益汽車公司」時讓告訴人
    離去，反而再將告訴人載至「瑞群交通公司」之理，若非告
    訴人之人身自由遭被告癸○○等人拘束，無清償債務意願或
    能力之告訴人何有與被告癸○○等人同行以處理債務問題之
    可能。佐以告訴人本件債務之債權人僅為被告癸○○，被告
    庚○○、辛○○與該筆債務無關，該債務問題應可由被告癸○○一人找告訴人解決即可，若非為控制告訴人行動，被告
    癸○○何須由不相干之被告庚○○、辛○○同行處理債務。
    又告訴人證述被告癸○○等人在案發過程中對其恫稱「地方
    已經準備好，也有找好人，看你能不能聯絡把錢還清」、「
    地方已經找好了，人也都找好了，你就去那裡看要不要解決
    」、「1 個鐘頭內看怎麼把債務清算解決，不然1 個小時以
    後，就把你送到另外一個地方」等語，核與證人丁○○證述
    案發時被告癸○○於電話聯絡中所述言詞相符，且與案發過
    程告訴人遭被告癸○○等人由「京城玫瑰大廈」輾轉載送至
    「和益汽車公司」、「瑞群交通公司」之節情相合，參以被
    告癸○○對於逃避債務數月之告訴人，於尋得後以言詞恫嚇
    告訴人清償債務，亦與情理無違。是告訴人證述其於案發時
    在住處大樓外，見被告癸○○呼叫而逃跑時，因遭被告癸○○等3 人追逐，當跑至高雄市○○區○○街與文萊路交岔口
    附近便利商店前，見無法逃離而停止奔跑，被告癸○○等3
    人追上後，其拒絕與被告癸○○等3 人至他處解決債務問題
    ，被告癸○○等3 人係在違反其自由意願下，強押其上車同
    行至「和益汽車公司」，由被告庚○○、辛○○看守，繼而
    強押其上計程車同行至「瑞群交通公司」，由被告辛○○看
    守，被告癸○○等人不讓其離開，要其當場解決債務，並於
    過程中對其恫稱「地方已經準備好，也有找好人，看你能不
    能聯絡把錢還清」、「地方已經找好了，人也都找好了，你
    就去那裡看要不要解決」、「1 個鐘頭內看怎麼把債務清算
    解決，不然1 個小時以後，就把你送到另外一個地方」等語
    ，應堪採信。
  (五)又證人壬○○於本院99年7 月27日審理時雖證述：我印象中
    於案發時告訴人應該沒有被拉扯上車等語，惟核與被告辛○○供稱案發時有拉扯情形，及證人壬○○於案發時電話報警
    內容為「打架」未合，有上開高雄市政府警察局指揮中心受
    理110 報案紀錄單可憑（見偵卷第24頁），況證人壬○○同
    時證述：我現在已經記憶不清等語，參以案發之98年2 月6
    日距本院審判期日99年7 月27日已近1 年6 月，證人壬○○
    對於與己無關之本案過程，記憶不無錯置之虞，是證人壬○○上開告訴人未遭拉扯上車之證述，難為有利被告之認定。
    另證人甲○○於本院審理中證述：被告癸○○於案發時在「
    和益汽車公司」內，對告訴人並無妨害自由等語；證人黃進
    丁於偵查中證述：被告癸○○與告訴人於案發時至「瑞群交
    通公司」，當時告訴人在打電話，被告癸○○說告訴人欠債
    ，拿單子給告訴人看，過十幾分鐘警察就來了等語；證人即
    「瑞群交通公司」司機己○○於本院審理中證述：被告癸○○與告訴人於案發時走進「瑞群交通公司」，當時我在公司
    內泡茶，告訴人在公司內走來走去並打電話，被告癸○○拿
    支票及退票紀錄給告訴人看，十幾分鐘後警察就來了等語，
    惟告訴人在「和益汽車公司」及「瑞群交通公司」時，由被
    告癸○○同行在旁，且證人甲○○於偵查中亦證述當時被告
    庚○○、辛○○在「和益汽車公司」門外，證人黃進丁亦證
    述當時被告辛○○在「瑞群交通公司」門外，告訴人於過程
    中雖可在公司內走動，但無離開「和益汽車公司」或「瑞群
    交通公司」，可見告訴人係在被告癸○○等人之看守下，無
    從自由離開，至告訴人使用行動電話聯絡，係被告癸○○要
    求其聯絡籌款還債，不影響告訴人人身自由受限制之認定，
    是上開證人甲○○、黃進丁、己○○之證述，亦難為有利被
    告之認定。是被告癸○○、庚○○均辯稱告訴人可自由使用
    電話聯絡，於案發時係自願同行解決債務云云，被告辛○○
    辯稱告訴人原不願意同行解決債務，經其勸導後願意同行云
    云，均屬卸責之詞。告訴人案發時在高雄市○○區○○街與
    文萊路交岔口附近，遭被告庚○○、辛○○在其左、右各以
    一手架住其腋下之方式，強押坐入被告庚○○所駕駛上開車
    牌號碼UT-7212 號自用小客車後座，由被告辛○○坐於後座
    控制其行動，車上被告癸○○等人向告訴人恫稱：「地方已
    經準備好，也有找好人，看你能不能聯絡把錢還清」等語，
    到達「和益汽車公司」時，由被告癸○○與告訴人進入公司
    內，被告庚○○、辛○○在門口看守，於離開「和益汽車公
    司」時，被告癸○○等人又向告訴人恫稱：「地方已經找好
    了，人也都找好了，你就去那裡看要不要解決」等語，由被
    告癸○○、辛○○在其左、右各以一手架住其腋下，被告庚○○從後方推送之方式，強押告訴人坐入計程車後座，由被
    告癸○○、辛○○坐於其左右兩側控制其行動，到達「瑞群
    交通公司」時，被告癸○○將告訴人帶進該公司內，被告辛○○則在該公司外看守，隨後被告癸○○即提示支票、退票
    紀錄等債權資料與告訴人觀看，並以：「1 個鐘頭內看怎麼
    把債務清算解決，不然1 個小時以後，就把你送到另外一個
    地方」等語，告訴人在高雄市○○區○○街與文萊路交岔口
    附近遭強押上車後，至警方到達「瑞群交通公司」前，被告
    癸○○等人不讓其自由離開，強迫其當場解決債務，待警方
    到達「瑞群交通公司」後告訴人始得離去，以此非法方法剝
    奪告訴人之行動自由，實堪認定。
  (六)本件被告癸○○、庚○○、辛○○，於案發時由被告庚○○
    駕駛之上開自用小客車一同至「京城玫瑰大廈」找尋告訴人
    ，於路上共同以暴力強押告訴人上車，車上由被告辛○○控
    制告訴人行動，將告訴人載至「和益汽車公司」，由被告癸○○帶告訴人進入公司，由被告庚○○、辛○○在該公司門
    外看守，再由被告癸○○、庚○○、辛○○以暴力方式強押
    告訴人坐上計程車，車上由被告癸○○、辛○○控制告訴人
    行動，將告訴人載至「瑞群交通公司」，由被告癸○○帶告
    訴人進入公司，由被告辛○○在該公司門外看守，期間並由
    被告癸○○等人以言詞恫嚇告訴人，足認被告癸○○、庚○○、辛○○分工以強暴、脅迫等方式控制告訴人之行動自由
    ，被告3 人間有剝奪他人行動自由之犯意聯絡甚明。
  (七)綜上，被告癸○○、庚○○、辛○○之上開辯解均非可採，
    被告3 人上開共同剝奪他人行動自由之犯行，實堪認定，本
    案事證明確，應分別依法論科。
三、論罪科刑
    按刑法第302 條第1 項之剝奪他人行動自由罪，以私行拘禁
    或以其他非法方法，剝奪人之行動自由為要件，所謂非法方
    法，當包括強暴、脅迫、恐嚇等足以剝奪他人行動自由之情
    形在內，故剝奪他人行動自由所實施之非法方法，縱合於刑
    法第305 條恐嚇危害安全之情形，或致普通傷害，仍應視為
    剝奪他人行動自由之部分行為，或強暴、脅迫當然之結果，
    除另有傷害故意外，不應再論以恐嚇危害安全罪或普通傷害
    罪（最高法院30年上字第3701號判例、74年台上字第3404號
    判決及88年度台上字第6758號判決意旨參照）。被告癸○○
    、庚○○、辛○○以上揭強暴、脅迫手段剝奪告訴人行動自
    由，被告等人於剝奪行動自由行為繼續中，毆打告訴人致普
    通傷害及以言詞恐嚇告訴人，依上揭說明，應視為強暴之當
    然結果及剝奪行動自由之部分行為，是核被告癸○○、庚○○、辛○○所為，均係犯刑法第302 條第1 項之妨害自由罪
    。被告癸○○、庚○○、辛○○就上開犯行，有犯意聯絡及
    行為分擔，皆為共同正犯。被告庚○○雖於「和益汽車公司
    」外，與被告癸○○、辛○○共同將告訴人押入計程車後，
    先行離去而未同行至「瑞群交通公司」，惟無礙於其為本件
    犯行共同正犯之認定。審酌被告癸○○為催討債務，夥同被
    告庚○○、辛○○共同以上開強暴、脅迫手段剝奪告訴人行
    動自由，對告訴人身心造成危害，被告癸○○、庚○○、辛○○犯後均否認犯行，未能體悟行為偏誤，且被告癸○○為
    主要指揮之人，被告辛○○參與全部之犯行，被告庚○○於
    中途離去，兼衡被告3 人之素行、犯罪手段、告訴人所受損
    害程度等一切情狀，認公訴人對被告癸○○、庚○○、辛○○分別求處有期徒刑6 月、4 月、5 月應屬妥適，爰分別量
    處如主文所示之刑，並均諭知以1000元折算1 日之易科罰金
    折算標準。
據上論斷，應依刑事訴訟法第299 條第1 項前段，刑法第28條、
第302 條第1 項、第41條第1 項前段，刑法施行法第1 條之1 ，
判決如主文。
本案經檢察官丙○○到庭執行職務。
中    華    民    國    99    年    8     月    13    日
                  刑事第十五庭  審判長法  官  莊珮君
                                      法  官  王俊彥
                                      法  官  楊國煜
如不服本判決，應於收受本判決10日內向本院提出上訴書狀，並
應敘述具體理由，如未敘述上訴理由者，應於上訴期間屆滿後20
日內補提理由書狀於本院（均須依他造當事人之人數附繕本）「
切勿逕送上級法院」。
以上正本證明與原本無異。
中    華    民    國    99    年    8     月    13    日
                                      書記官  王芷鈴
附錄本案論罪法條
刑法第302條
私行拘禁或以其他非法方法，剝奪人之行動自由者，處5 年以下
有期徒刑、拘役或3 百元以下罰金。
因而致人於死者，處無期徒刑或7 年以上有期徒刑，致重傷者，
處3 年以上10年以下有期徒刑。
第 1 項之未遂犯罰之。

司法院資訊處製作；財團法人民間司法改革基金會備份。
